【裁判字號】    99,訴,1577
【裁判日期】    991230
【裁判案由】    毒品危害防制條例等
【裁判全文】
臺灣高雄地方法院刑事判決              99年度訴字第1577號
公  訴  人  臺灣高雄地方法院檢察署檢察官
被      告  陳俊榮
指定辯護人  郭蔧萱律師
上列被告因毒品危害防制條例等案件，經檢察官提起公訴（99年
度偵字第17541 號），本院判決如下：
    主  文
陳俊榮犯藥事法第八十三條第一項之轉讓禁藥罪，處有期徒刑拾
月，扣案之行動電話壹支（序號：000000000000000 號，含0000
000000號門號SIM 卡壹張）沒收。又販賣第二級毒品，處有期徒
刑年陸月，扣案之行動電話壹支（序號：000000000000000 號
，含0000000000號門號SIM 卡壹張）沒收；未扣案之販賣毒品所
得財物新臺幣伍佰元沒收，如全部或一部不能沒收時，以其財產
抵償之。應執行有期徒刑肆年，扣案之行動電話壹支（序號：00
0000000000000 號，含0000000000號門號SIM 卡壹張）沒收；未
扣案之販賣毒品所得財物新臺幣伍佰元沒收，如全部或一部不能
沒收時，以其財產抵償之。
    事  實
一、陳俊榮明知甲基安非他命係毒品危害防制條例所規定之第二
    級毒品，亦屬於藥事法所規定之禁藥，非經許可不得販賣、
    轉讓或持有，竟基於轉讓禁藥之犯意，於民國98年12月9 日
    下午5 時11分許、同日下午5 時13分許，以其所有之門號00
    00000000號之SIM 卡，插入序號為000000000000000 號之行
    動電話使用而與張義明取得聯絡，嗣於同日下午5 時13分之
    後某時，在其高雄市小港區○○○路39號住處廚房後方，以
    交付裝有甲基安非他命之玻璃球1 個給張義明之方式，轉讓
    數量不詳之甲基安非他命給張義明1 次。復基於販賣第二級
    毒品甲基安非他命以營利之犯意，於99年1 月8 日上午11時
    23分許、同日上午11時24分許，以上開撥打電話方式與陳貞
    德取得聯絡，嗣於同日上午11時24分之後某時，在陳俊榮上
    開住處附近之幼稚園前，以新臺幣（下同）500 元之對價，
    販賣甲基安非他命1 包給陳貞德1 次。嗣員警於99年2 月26
    日上午7 時30分許，在其上揭住處持搜索票執行搜索，當場
    扣得上開門號SIM 卡1 張及上述序號之行動電話1 支，始循
    線查獲上情。
二、案經臺南縣警察局善化分局報告臺灣臺南地方法院檢察署呈
    請臺灣高等法院檢察署核轉臺灣高雄地方法院檢察署檢察官
    偵查起訴。
    理  由
一、按被告以外之人於審判外之言詞或書面陳述，除法律有規定
    者外，不得作為證據；又被告以外之人於審判外之陳述，雖
    不符第159 條之1 至第159 條之4 之規定，但經當事人於審
    判程序同意作為證據，法院審酌該言詞陳述或書面陳述作成
    時之情況，認為適當者，亦得為證據；當事人、代理人或辯
    護人於法院調查證據時，知有第159 條第1 項不得為證據之
    情形，而未於言詞辯論終結前聲明異議者，視為有前項之同
    意，刑事訴訟法第159 條第1 項、第159 條之5 規定甚明。
    經查，本判決後開所引用之各該被告以外之人於審判外之陳
    述（包括書面陳述），雖屬傳聞證據，惟業經被告陳俊榮、
    辯護人及檢察官於審理期日時均表示無意見而不予爭執，且
    迄至言詞辯論終結前亦均未聲明異議，本院審酌上開證據資
    料製作時之情況，尚查無違法不當之瑕疵，亦認為以之作為
    證據應屬適當，故揆諸前開法律規定與說明，爰逕依刑事訴
    訟法第159 條之5 規定，認前揭證據資料均例外有證據能力
    。
二、訊據被告對前揭犯行均坦認不諱，核與證人即張義明、陳貞
    德之證述相符，並有臺灣臺南地方法院98年聲監字第000594
    號、99年聲監續字第000003號、聲監字第000005號、聲監續
    字第000080號、聲監續字第000081號通訊監察書暨電話附表
    、通訊監察作業報告表、觀察對象通話分析表、通訊監察譯
    文、高雄市立凱旋醫院濫用藥物成品檢驗鑑定書、臺南縣警
    察局善化分局99年3 月25日南縣善警偵字第0990004310號函
    及所附被告驗尿報告、扣押筆錄、扣押物品目錄表及扣案之
    手機、SIM 卡在卷可稽（警卷第62-172頁、偵卷第43、44-4
    6 、49-54 頁），足認被告之自白與事實相符，自可採信。
    本件事證既明，被告犯行堪以認定，應依法論科。
三、按甲基安非他命固為第二級毒品，但早經行政院衛生署於75
    年7 月11日，以衛署藥字第597627號重申公告禁用，迄未變
    更，仍屬藥事法第22條第1 項第1 款所列之禁藥。另毒品危
    害防制條例第8 條第2 項規定轉讓第二級毒品罪之法定刑為
    6 月以上5 年以下有期徒刑，得併科70萬元以下之罰金。藥
    事法第83條第1 項轉讓禁藥罪之法定本刑則為7 年以下有期
    徒刑，得併科500 萬元以下罰金，故藥事法第83條第1 項之
    罪之法定本刑，顯較毒品危害防制條例第8 條第2 項之罪之
    法定本刑為重，依「重法優於輕法」之法理，就被告無償轉
    讓甲基安非他命之行為，優先適用藥事法第83條第1 項轉讓
    禁藥罪之規定處斷（最高法院99年度臺上字第5604號判決意
    旨參照）。是被告所為係犯藥事法第83條第1 項之轉讓禁藥
    罪及毒品危害防制條例第4 條第2 項之販賣第二級毒品罪。
    被告販賣、轉讓前後持有甲基安非他命之低度行為，應為其
    販賣、轉讓之高度行為所吸收，均不另論罪。被告上開所犯
    販賣第二級毒品罪及轉讓禁藥罪，犯意各別，行為互殊，應
    予分論併罰。又按毒品危害防制條例第17條第2 項「犯第4
    條至第8 條之罪於偵查及審判中均自白者，減輕其刑。」係
    指偵查及審判中均有自白而言。而所謂自白乃對自己之犯罪
    事實全部或主要部分為肯定供述之意，最高法院99年度臺上
    字第6544號判決意旨參照。查被告於偵查及審判中，均自白
    其上開轉讓第二級毒品給證人張義明之犯行，本得依毒品危
    害防制條例第17條第2 項之規定，減輕其刑，然被告此部分
    犯行最終應適用藥事法第83條第1 項之轉讓禁藥罪處斷，應
    無從割裂適用毒品危害防制條例第17條第2 項之規定予以減
    輕其刑，應予指明。至於被告交甲基安非他命給證人陳貞德
    部分，被告於偵、審程序均對此坦認無諱，僅於偵訊時否認
    有收取對價，顯然已對自己之犯罪事實主要部分為肯定供述
    ，應認被告此部分犯行有毒品危害防制條例第17條第2 項規
    定之適用，故依該條規定減輕其刑。爰審酌被告販賣毒品及
    轉讓禁藥給他人施用，足令施用者沉迷於毒癮，無法自拔外
    ，輕則戕害個人身心，重則因購毒者缺錢買毒而引發各式犯
    罪，對國家、社會、個人之傷害可謂至深且鉅，以及其販賣
    毒品及轉讓禁藥之對象、數量、金額，及衡酌犯後尚能坦承
    犯行，態度尚稱良好等一切情狀，就其各項犯行分別量處如
    主文所示之刑，並定其應執行之刑，以示懲戒。按犯毒品危
    害防制條例第4 條之罪者，其供犯罪所用或因犯罪所得之財
    物，均沒收之，如全部或一部不能沒收時，追徵其價額或以
    其財產抵償之，毒品危害防制條例第19條第1 項定有明文。
    查被告販賣第二級毒品犯行所得500 元，雖未扣案，仍應於
    上開販賣毒品犯行中，依該規定宣告沒收，且如全部或一部
    不能沒收時，以其財產抵償之。而扣案行動電話壹支（序號
    ：000000000000000 號，含0000000000號門號SIM 卡1 張）
    ，為被告所有用以和證人張義明、陳貞德聯絡轉讓禁藥、販
    賣第二級毒品，業經被告供承在卷，應依毒品危害防制條例
    第19條第1 項宣告沒收。
據上論斷，應依刑事訴訟法第299 條第1 項前段，藥事法第83條
第1 項，毒品危害防制條例第4 條第2 項、第17條第2 項、第19
條第1 項，刑法第11條、第51條第5 款，判決如主文。
本件經檢察官陳俊宏到庭執行職務。
中    華    民    國    99    年    12    月    30    日
              刑事第十七庭  審判長法  官  陳培維
                                  法  官  陳君杰
                                  法  官  余銘軒
如不服本判決應於收受送達後10日內向本院提出上訴書狀，並應
敘述具體理由；如未敘述上訴理由者，應於上訴期間屆滿後20日
內向本院補提理由書（均須按他造當事人之人數附繕本）「切勿
逕送上級法院」。
中    華    民    國   100    年    1     月    3     日
                                  書記官  吳書逸
附錄論罪科刑法條
藥事法第83條
明知為偽藥或禁藥，而販賣、供應、調劑、運送、寄藏、牙保、
轉讓或意圖販賣而陳列者，處 7 年以下有期徒刑，得併科新臺
幣 5 百萬元以下罰金。
犯前項之罪，因而致人於死者，處 7 年以上有期徒刑，致重傷
者，處 3 年以上 12 年以下有期徒刑。
因過失犯第 1 項之罪者，處 2 年以下有期徒刑、拘役或科新臺
幣 30 萬元以下罰金。
第 1 項之未遂犯罰之。
毒品危害防制條例第4條
製造、運輸、販賣第一級毒品者，處死刑或無期徒刑；處無期徒
刑者，得併科新臺幣 2 千萬元以下罰金。
製造、運輸、販賣第二級毒品者，處無期徒刑或 7 年以上有期
徒刑，得併科新臺幣 1 千萬元以下罰金。
製造、運輸、販賣第三級毒品者，處 5 年以上有期徒刑，得併
科新臺幣 7 百萬元以下罰金。
製造、運輸、販賣第四級毒品者，處 3 年以上 10 年以下有期
徒刑，得併科新臺幣 3 百萬元以下罰金。
製造、運輸、販賣專供製造或施用毒品之器具者，處 1 年以上
7 年以下有期徒刑，得併科新臺幣 1 百萬元以下罰金。
前五項之未遂犯罰之。

司法院資訊處製作；財團法人民間司法改革基金會備份。
